【裁判字號】    89,上易,225
【裁判日期】    890217
【裁判案由】    傷害
【裁判全文】
臺灣高等法院臺南分院刑事判決            八十九年度上易字第二二五號      Ｇ
      上  訴  人
      即  被  告  甲  ○  ○
右上訴人因傷害案件，不服臺灣嘉義地方法院八十八年度易字第五九一號中華民國八
十八年十一月八日第一審判決（起訴案號：臺灣嘉義地方法院檢察署八十八年度偵字
第三○四三號），提起上訴，本院判決如左：
      主      文
上訴駁回。
      事      實
一、甲○○與乙○○係夫妻，二人因平日相處感情不睦，自民國八十七年七月十五日
    起分居，乙○○於民國八十八年四月二十六日下午六時三十分許，自外返回原夫
    妻兩人所共同居住，當時僅由甲○○與子女共同居住之嘉義市○區○○街九六號
    住處，因發現屋內有其不認識之女子何素華正與甲○○及子女陳柏渝、陳伊玫、
    陳筱雅等五人共同在一樓飯廳用餐，乙○○遂向甲○○質疑何女係何人，甲○○
    隨即基於傷害之犯意，將乙○○拖入屋內，以手掐住乙○○之脖子，並壓制於地
    上，摀住嘴巴、加以推打，乙○○一面反抗掙脫甲○○之攻擊、壓制，另一方面
    並以腳踢打何女腹部，致何女受有上腹部疼痛之傷害（乙○○傷害部分行為，業
    經原審法院八十八年度易字第八四一號刑事判決判處罰金三千元，如易服勞役，
    以三百元折算一日在案），隨後何素華為逃離該肢體衝突遂跑至二樓，乙○○在
    掙脫甲○○壓制之後，亦追至二樓，甲○○則跟隨於後，而乙○○於追逐何素華
    時因碰觸何素華之腳，致站立不穩摔落一樓，嗣警方因接獲鄰居報案而至現場，
    該衝突始終止。乙○○因受甲○○之攻擊致受有脖子瘀傷多處，嘴唇裂傷，右肘
    瘀傷，右肢瘀傷等傷害。
二、案經乙○○訴由臺灣嘉義地方法院檢察署檢察官偵查起訴及嘉義市警察局移送台
    灣嘉義地方法院檢察署檢察官併案辦理。
      理      由
一、訊之上訴人即被告甲○○否認其有傷害之犯行，辯稱：(1)告訴人與伊係夫妻，然
    因感情不睦，告訴人離家出走數月後，於八十八年四月二十六日下午七時許突然
    回家，告訴人因見三名子女之家教老師何素華於教導課業後順便在家裡用膳，遂
    以腳踢何女肚子，何女遂跑到二樓廁所躲避，伊係為控制場面，不讓告訴人繼續
    羞辱何女，乃以手摀住告訴人之嘴，告訴人又掙脫並繼續往二樓追尋何女，伊始
    繼續與告訴人發生拉扯，其並未傷害告訴人，係告訴人與伊拉扯之際，因跌撞家
    中之機車、家具等物品所致。(2)告訴人屢次於警訊、偵查、及法院調查審理中所
    指訴受傷害之情節，均前後不相符合，而告訴人所持診斷書所載之傷害，顯非伊
    所造成。(3)證人陳士芳家住伊住處之斜對面，並無法看到伊家中之情形；又陳士
    方所供述之衝突發生時間為當日下午六時十五分後至三十分間，與事實不符，是
    其所為證言並不可採云云。
二、經查：
  (1)右揭事實，迭據告訴人乙○○於警訊時、偵查中、原審及本院審理時，指訴明確
    ，告訴人於警訊指訴：「：：丈夫即不悅的用手掐住我的脖子，並將我的身體壓
    在地上，及用手摀住我的嘴巴，以致我不能說話：：乘機逃至二樓房間時，甲○
    ○又追上二樓，再次掐我脖子嘴巴，當我於二樓要下一樓之時，因腳軟並碰到何
    素華的腳部，而從二樓樓梯摔下至一樓：：」；於偵查中則稱：「：：就拉我到
    旁邊，戳我脖子，讓我不出聲，又戳我嘴：：掐我脖子：：從二樓滑下一樓，他
    又掐我脖子」；於原審調查時則以：「他摀住我嘴，又勒我脖子，把我壓在地下
    ，使我不能呼吸：：」、「：：被告就摀我的嘴巴，勒著我脖子，拉我到牆角，
    攻擊我。」等語以觀，告訴人之敘述被攻擊細節雖不能完全一致，然衡之告訴人
    前後指訴之受害情節，尚稱大致相符，且受傷之事實，亦有台灣省立嘉義醫院所
    出具之診斷證明書一紙在卷足資佐證，依診斷證明書所載，告訴人所受「脖子瘀
    傷多處，嘴唇裂傷，右肘瘀傷，右下肘瘀傷」等傷害中，就其「脖子」與「嘴唇
    」等部位之傷害，應無可能係由跌撞所致，反而與告訴人所指訴係遭被告勒住脖
    子、拉扯等行為所致之情節較為相符，是診斷證明書所載之傷害結果足認與告訴
    人所指訴情節相吻合。
  (2)原審依被告之聲請傳訊三名子女陳柏渝、陳伊玫、陳筱雅（現與被告共同居住中
    ），三人雖均一致供稱：被告並未傷害告訴人，係因告訴人一回家即攻擊何素華
    ，被告為保護何素華始與告訴人發生肢體拉扯等語，而何素華亦供稱未看到被告
    傷害告訴人云云。然陳柏渝、陳伊玫、陳筱雅係被告之子女，刻正與被告共同居
    住，且年紀均僅六至八歲，所為證言難免不受被告之左右，其可信度容有可疑；
    而依被告所述，何素華係其所僱用之家教老師，且亦因該次肢體衝突另案對於乙
    ○○提出傷害告訴，並經原審法院以八十八年度易字第八四一號刑事判決判處乙
    ○○罰金三千元，如易服勞役，以三百元折算一日在案，此有該案判決書附卷可
    按，是何素華顯立於與告訴人利害對立之地位，所為被告有利之證言，均有迴護
    被告之虞，可信度亦低。
  (3)又原審傳訊居住在案發地點斜對面（嘉義市○○里○○街九六號）之證人陳士方
    （為被告旁系血親五親等之堂弟）證稱：「我住被告家對面，當天，我看到堂嫂
    （即乙○○）在門口，我跑到陽台去看，看到堂嫂在門口，走進去叫門，看到我
    堂哥摀住我堂嫂的口，勒住脖子，過一下看到鐵門拉下，二樓窗戶也被那女生（
    即何素華）關起來..... 」、「約是下午六點半左右，我看到我堂嫂回來，進門
    後一下子就被被告摀住嘴巴，勒住脖子，拉到牆邊，過一下，那一個小姐走到鐵
    門旁邊，那個鐵門就關下來了。因為沒有其他人走到鐵門邊，我就覺得應該是她
    關的鐵門。過一下，又看到那小姐到二樓去關上窗戶，拉上窗簾。我過一下就報
    警，警察就來了」等語，核與告訴人之指訴被告傷害之部分內容，尚屬相符；又
    依陳士方庭呈自其住處二樓往被告住處一樓所攝之照片五紙觀之，核確得以窺見
    被告住處內部客廳之部分情景；而陳士方所供述之案發時間（六時十五分至三十
    分間）雖與警訊筆錄所載之案發時間有所差異（六時三十分許），然自陳士方到
    庭應訊時（八十八年九月二十日）至事發當日（八十八年四月二十六日），已間
    隔近五月之時間，其關於時間點之內容陳述縱有十數分鐘之誤差，亦尚難謂與常
    情有重大違背。況陳士芳與被告具血親五親等之堂兄弟關係，前亦無恩怨，當無
    作偽證陷被告於罪之理，其證言自可採信。
  (4)復按正當防衛係對於現在不法之侵害防衛自己或他人之權利者而言，刑法第二十
    三條定有明文。本件告訴人攻擊何素華等部分非直接對於被告有利之事實，固經
    何素華於原審供述詳實，復有何素華所提診斷證明書在卷可查，並有原審法院八
    十八年度易字第八四一號刑事判決附卷可按，惟告訴人縱確有攻擊何素華之行為
    ，然係被告先行攻擊告訴人，被告自無從主張其係為防止告訴人傷害何素華所為
    防衛之行為。
  (5)綜上所述，被告傷害告訴人之犯行甚明，其所辯顯係事後卸責之詞，殊無可採，
    其傷害犯行堪以認定。
三、核被告所為，係犯刑法第二百七十七條第一項之傷害罪。原審依上開法條及刑法
    第四十二條第二項，罰金罰鍰提高標準條例第一條前段、第二條，並審酌被告之
    素行尚稱良好、犯罪手段亦非殘酷、及犯罪後砌詞否認犯行之態度等一切情狀，
    量處被告罰金四千元，並諭知如易服勞役，以三百元折算一日，認事用法及量刑
    均無不當。被告上訴意旨仍執陳詞否認其有傷害之犯行而指摘原判決不當，為無
    理由，應予駁回。
四、公訴人移送併辦意旨另以：被告甲○○於前揭事實欄所示時地，告訴人乙○○甫
    進入嘉義市○○街九十六號之際，即另指示何素華將一樓鐵門關上及二樓窗戶鎖
    上，使乙○○不能出去而控制其行動自由，因認被告另涉有刑法第三百零二條第
    一項妨害自由罪嫌云云。惟訊之被告甲○○堅決否認有妨害自由之犯行，辯稱：
    係因看到外面有陌生人，才叫小孩子把鐵門關起來等語。經查，依告訴人之指訴
    與證人陳士方所證稱，均指係何素華將一樓鐵門與二樓之窗戶關上，並非由被告
    所為，而衡諸告訴人之指訴與被告之抗辯，如前開事實欄所示告訴人與被告發生
    上開衝突情況激烈且時間短促（依告訴人之指訴，約為十分鐘），並無其他積極
    證據足以證明被告與何素華於該段短促之衝突時間內，二人即有妨害告訴人自由
    之犯意聯絡與行為分擔；而事發之嘉義市○○街九十六號原本即係告訴人與被告
    前所共同居住之處所，縱依告訴人所指何素華確曾將一樓之鐵門放下與將二樓窗
    戶關上等行為，亦尚不致認足對於告訴人之行動自由構成妨害而使告訴人喪失行
    動自主權利，與刑法第三百零二條第一項妨害自由罪之構成要件顯非相當。此外
    ，亦查無其他積極證據足以證明被告另有妨害自由之情事，自不得僅依告訴人之
    指訴即加被告此一部分罪責，惟公訴人認此部分與前開傷害罪部分，有牽連犯裁
    判上一罪之關係，原判決不另為無罪之諭知，核無不當，併為敘明。
據上論結，應依刑事訴訟法第三百六十八條，判決如主文。
本案經檢察官李傳來到庭執行職務。
中    華    民    國      八十九      年      二      月      十七      日
                                  臺灣高等法院臺南分院刑事第三庭
                                      審判長法官  黃    聰    明
                                            法官  林    勝    木
                                            法官  黃    三    哲
右正本證明與原本無異。
不得上訴。
                                      法院書記官  陳    淑    貞
中    華    民    國      八十九      年      二      月     十八       日
附錄本案論罪科刑適用之法條：
刑法第二百七十七條第一項：傷害人之身體或健康者，處三年以下有期徒刑、拘役或
                          一千元以下罰金。


司法院資訊處製作；財團法人民間司法改革基金會備份。
